【裁判字號】    90,訴,1221
【裁判日期】    901114
【裁判案由】    違反槍砲彈藥刀械管制條例
【裁判全文】
臺灣彰化地方法院刑事判決                          九十年度訴字第一二二一號
    公  訴  人  臺灣彰化地方法院檢察署檢察官
    被      告  甲○○
                乙○○
右列被告等因違反槍砲彈藥刀械管制條例案件，經檢察官提起公訴（九十年度偵字第
三一七八號），本院判決如左：
    主  文
甲○○未經許可，持有子彈，處有期徒刑伍月，併科罰金新臺幣貳萬元，有期徒刑如
易科罰金，及罰金如易服勞役，均以參佰元（即新臺幣玖佰元）折算壹日。扣案之制
式九０子彈壹顆沒收。
乙○○無罪。
    事  實
一、甲○○於九十年四月間某日，在台中市○○路一玩具店內購得具殺傷力之制式九
    ０子彈一顆，即藏置在彰化縣福興鄉○○村○○路八十八號住處內，而未經許可
    持有之；甲○○復於同年月二十二日晚上二十一時三十分許，在台中市○○路○
    ○路口，向綽號「小胖」之不詳姓名之人，以新台幣（下同）一萬元購得土造子
    彈十顆（不具殺傷力之土造子彈五顆、具殺傷力之土造子彈五顆）後，即未經許
    可而持有之，嗣於九十年四月二十九日十八時許，持有上開子彈十顆（具殺傷力
    之土造子彈五顆、不具殺傷力之土造子彈五顆），並於攜帶至彰化縣福興鄉○○
    路百姓公廟前時，為警盤查後，扣得上開子彈十顆，並經甲○○帶同前往彰化縣
    福興鄉○○村○○路八十八號甲○○住處，扣得上開改造手槍半成品二枝及制式
    九０子彈一顆。
二、案經彰化縣警察局彰化分局報告臺灣彰化地方法院檢察署檢察官偵查起訴。
    理  由
一、右開事實，業據被告甲○○迭於警訊、偵查及本院審理中不諱，並有具殺傷力之
    制式口徑９ＭＭ子彈一顆及具殺傷力之土造子彈五顆扣案可資佐證。
    再該扣案子彈共十一顆送請鑑定，依內政部警政署刑事警察局九十年五月二十一
    日刑鑑字第六七０九０號鑑驗通知書所載稱：一顆認係制式九０子彈，認具殺傷
    力，十顆認均係土造子彈，經採樣三顆試射結果，二顆可擊發，認具殺傷力；一
    顆無法擊發，認不具殺傷力，有該鑑驗通知書在卷可証。本院再就其餘之之七顆
    子彈送鑑定，其中四顆無法擊發不具殺傷力，三顆可擊發認具殺傷力，亦有內政
    部警政署刑事警察局九十年十月九日（九十）刑鑑字第一九六六九四號函附卷可
    憑，足徵其自白與事實相符，是被告二人違反槍砲彈藥刀械管制條例犯行，已堪
    認定。
二、核被告甲○○所為，係犯槍砲彈藥刀械管制條例第十二條第四項之未經許可持有
    子彈罪。爰審酌被告甲○○犯罪之動機、目的、手段、所生之危害及犯罪後坦承
    犯行、深具悔意之態度等一切情狀，量處如主文所示之刑，並諭知有期徒刑易科
    罰金、罰金易服勞役之折算標準。扣案之制式九０子彈係違禁物，依法宣告沒收
    ；至其餘查扣之子彈十顆均以經試射而不具殺傷力，既已非違禁物爰不諭知沒收
    ，併予敘明。
三、公訴意旨另以被告乙○○與被告張兆雄共同持有上開子彈，因任被告乙○○亦涉
    犯槍砲彈藥刀械管制條例第十二條第四項之未經許可持有子彈罪。公訴人認被告
    涉有上開犯罪，係以被告乙○○業以坦承不諱為主要論據；訊據被告乙○○堅詞
    否任有何持有子彈犯行，辯稱：是因為被告張兆雄手上拿其他東西要關門不方便
    ，才請伊幫忙拿一下，伊雖有問被告張兆雄是何物，被告張兆雄有告知是子彈，
    但警察馬上就來盤查遭查獲，伊決無要幫被告張兆雄持有子彈之意思等語。
四、按犯罪事實應依證據認定之，無證據不得推定其犯罪事實，又不能證明被告犯罪
    者，應諭知無罪之判決，此於刑事訴訟法第一百五十四條及同法第三百零一條第
    一項分別定有明文；及按認定不利於被告之事實須依積極證據，茍積極證據不足
    為不利於被告事實之認定時，即應為有利於被告之認定，更不必有何有利之證據
    ；又按事實審法院對於證據之取捨，依法雖有自由判斷之權，然積極證據不足證
    明犯罪事實時，被告抗辯或反證縱屬需虛偽，仍不能以此資為積極證據應予採信
    之理由；再按事實之認定，應憑證據，如未能發現相當證據，或證據不足以證明
    ，自不能以推測或擬制之方法，以為裁判基礎（最高法院三十年上字第八一六號
    、三十年上字第四八二號、四十年台上字第八六號判例參照）。
五、查槍砲彈藥刀械管制條例第十二條第四項之「持有」子彈該罪，行為人應須具有
    管領支配持有物之主觀意思始謂「持有」，應非不問意思為何、凡一經接觸且知
    為子彈者，即均論以持有子彈罪。經查被告乙○○於警訊中業供陳僅是因被告張
    兆雄手持他物不方便才幫忙拿一下等語；且被告張兆雄亦於本院審理中證陳：被
    告乙○○僅是幫伊拿一下而已；則準此，被告乙○○是否確有與被告張兆雄一同
    管領支配該子彈之主觀意思？抑或其於得知是子彈後欲立刻返還予被告張兆雄自
    行持保管？依現有之證據即難明瞭，揆諸首開條文及判例說明，自不能率為被告
    乙○○有罪之推定，應諭知被告乙○○無罪。
據上論斷，應依刑事訴訟法第二百九十九條第一項前段、第三百零一條第一項，槍砲
彈藥刀械管制條例第十二條第四項，刑法第十一條、第四十一條第一項、第四十二條
第二項、第三十八條第一項第一款，罰金罰鍰提高標準條例第二條，判決如主文。
中    華    民    國    九十    年      十一      月        十四        日
                                臺灣彰化地方法院刑事第一庭
                                    法      官  吳  俊  螢
右正本證明與原本無異。
如不服本判決，應於送達後十日內向本院提出上訴狀(須附繕本)。
                                    法院書記官  莊  素  美
中    華    民    國    九十    年      十一      月        十六        日
槍砲彈藥刀械管制條例第十二條第四項
未經許可，持有、寄藏或意圖販賣而陳列子彈者，處五年以下有期徒刑，併科新幣三
百萬元以下罰金。


司法院資訊處製作；財團法人民間司法改革基金會備份。
